---
title: "PEC2"
author: "Inés Elena Fernández Benet"
date: "`r Sys.Date()`"
output: pdf_document
---

# Análisis de Datos Ómicos - PEC2


## Código R

### Preparando los datos

Tras investigar un poco, el archivo .tar se trata de una carpeta comprimida. Al descomprimir la carpeta, pasamos a utilizar el código proporcionado en el archivo selectSamples.R para seleccionar los datos a utilizar para realizar la PEC.

```{r}
filter_microarray <- function(allTargets, seed = 1413424) {
  # Configurar la semilla aleatoria
  set.seed(seed)
  
  # Filtrar las filas donde 'time' no sea 'hour 2'
  filtered <- subset(allTargets, time != "hour 2")
  
  # Dividir el dataset por grupos únicos de 'infection' + 'agent'
  filtered$group <- interaction(filtered$infection, filtered$agent)
  
  # Seleccionar 4 muestras al azar de cada grupo
  selected <- do.call(rbind, lapply(split(filtered, filtered$group), function(group_data) {
    if (nrow(group_data) > 4) {
      group_data[sample(1:nrow(group_data), 4), ]
    } else {
      group_data
    }
  }))
  
  # Obtener los índices originales como nombres de las filas seleccionadas
  original_indices <- match(selected$sample, allTargets$sample)
  
  # Modificar los rownames usando 'sample' y los índices originales
  rownames(selected) <- paste0(selected$sample, ".", original_indices)
  
  # Eliminar la columna 'group' y devolver el resultado
  selected$group <- NULL
  return(selected)
}

```

```{r}
# Simular el dataset basado en la descripción proporcionada
allTargets <- data.frame(
  sample = c("GSM944831", "GSM944838", "GSM944845", "GSM944852", "GSM944859",
             "GSM944833", "GSM944840", "GSM944847", "GSM944854", "GSM944861",
             "GSM944834", "GSM944841", "GSM944848", "GSM944855", "GSM944862",
             "GSM944832", "GSM944839", "GSM944846", "GSM944853", "GSM944860",
             "GSM944835", "GSM944842", "GSM944849", "GSM944856", "GSM944863",
             "GSM944836", "GSM944843", "GSM944850", "GSM944857", "GSM944864",
             "GSM944837", "GSM944844", "GSM944851", "GSM944858", "GSM944865"),
  infection = c(rep("uninfected", 15), rep("S. aureus USA300", 20)),
  time = c(rep("hour 0", 15), rep("hour 2", 5), rep("hour 24", 15)),
  agent = c(rep("untreated", 5), rep("linezolid", 5), rep("vancomycin", 5),
            rep("untreated", 5), rep("untreated", 5), rep("linezolid", 5), rep("vancomycin", 5))
)

# Aplicar la función (cambiar 123 por vuestro ID de la UOC u otro número que podáis escribir en el documento)
result <- filter_microarray(allTargets, seed=1413424)

```


Ahora pasamos a hacer el objeto ExpressionSet con las muestras que han sido seleccionadas por el código.

```{r}
#BiocManager::install("oligo")

library("oligo")

#transformamos nuestro dataframe de targets para crear el ExpressionSet
my.targets <- AnnotatedDataFrame(allTargets)

#leemos los documentos .CEL.gz
celFiles <- list.files("C:/Users/MiPC/Desktop/UOC/Análisis de Datos Ómicos/PEC2/Fernandez-Benet-Ines-PEC2/GSE38531", pattern = "\\.CEL.gz$", full.names = TRUE)


#juntamos toda la información en un ExpressionSet
rawData <- read.celfiles(celFiles, phenoData = my.targets)
rawData

#añadimos los nombres de los datos al ExpressionSet
my.targets@data$sample -> rownames(pData(rawData))
colnames(rawData) <-rownames(pData(rawData)) 

#ahora filtramos los datos para solo tener las 24 muestras seleccionadas
rawData_filtered <- rawData[, result$sample]
rawData_filtered

head(rawData_filtered)

#antes de definir oficialmente nuestro objecto ExpressionSet, vamos a hacer unas 
#comprobaciones de calidad y normalización

#miramos cómo se distribuyen los datos cuando están en crudo
boxplot(rawData_filtered, cex.axis=0.5, las=2,  which="all", 
        main="Distribución de los datos en crudo")

#normalizamos los datos
eset_rma <- rma(rawData_filtered)

#los datos deberían de mostratrse idénticos, o casi idénticos
boxplot(eset_rma, cex.axis=0.5, las=2,  which="all", 
        main="Distribución de los datos normalizados")


```


Ahora que tenemos los datos preparedos y el ExpressionSet eset_rma listo, pasamos a hacer los estudios de la muestra. 

### Análisis de la calidad de la muestra

Comenzamos por el análisis de la calidad de la muestra. Al hacer la matriz de expresión, ya hemos normalizado los datos. Anteriormente hemos visto que los datos presentaban cierta variabilidad con estudios de comparación en gráfico de boxplot, que hemos corregido con la normalización. Ahora, para asegurarnos de que la normalización de la muestra es la opción correcta, haremos un estudio de los Análisis de Componentes Principales (PCA) de los datos en crudo, y tras la transformación.

```{r}

pca_crudo <- prcomp(t(exprs(rawData_filtered)), scale = TRUE)

plot(pca_crudo$x[, 1:2], col=as.factor(pData(rawData_filtered)$infection), 
     pch=16, xlab="PC1", ylab="PC2", main="PCA de los datos crudos")
legend("topright", legend=levels(as.factor(pData(rawData_filtered)$infection)), 
       col=1:length(levels(as.factor(pData(rawData_filtered)$infection))), pch=16)


pca_normalizado <- prcomp(t(exprs(eset_rma)), scale = TRUE)

plot(pca_normalizado$x[, 1:2], col=as.factor(pData(eset_rma)$infection), 
     pch=16, xlab="PC1", ylab="PC2", main="PCA de los datos normalizados")
legend("topright", legend=levels(as.factor(pData(eset_rma)$infection)), 
       col=1:length(levels(as.factor(pData(eset_rma)$infection))), pch=16)
```



Como podemos observar cuando estudiamos el PCA de los datos en crudo y los datos normalizados, podemos observar claramente que normalizar la muestra es la decisión correcta. No sólo reduce la variabilidad de la muestra, lo que la hace más manejable, sino que ahora podemos ver diferencación entre ambos grupos de investigación (infectado o no). En los datos en crudo, varios de los datos solapaban, algo que no ocurre tras la normalización.

### Filtrado de sondas al 10%



```{r}
#BiocManager::install("genefilter")
#BiocManager::install("org.Mm.eg.db")


library(genefilter)
#library('pd.mouse430.2.db') #hay que cargar la base de datos correspondiente
library(org.Mm.eg.db) #pd.mouse430.db ya no está disponible, por lo que tenemos que usar org.Mm.eg.db

#y ahora asignar la anotación a nuestra matriz para poder usarla
annotation(eset_rma) <- "org.Mm.eg.db"
filtered <- nsFilter(eset_rma, var.filter=TRUE, 
                     var.func=IQR, var.cutoff=0.10,)
print(filtered$filter.log)
eset_filtered <-filtered$eset
eset_filtered

```

Así, tras filtrar los genes por el 10% de variabilidad, nos quedamos con 40533 genes (features).








